臺灣基隆地方法院刑事判決　　　　　　　　　　　　　　九十一年度易字第八九號
　　公　訴　人　臺灣基隆地方法院檢察署檢察官
　　被　　　告　甲○○
右列被告因違反毒品危害防制條例案件，經檢察官提起公訴（九十一年度毒偵字第一
二六號），本院判決如左：
    主  文
甲○○施用第二級毒品，累犯，處有期徒刑捌月。
    事  實
一、甲○○前於民國八十六年間因違反麻醉藥品管理條例罪，經臺灣高等法院判處有
    期徒刑七月確定，甫於八十七年七月二十六日縮刑期滿執行完畢，猶不知悔改，
    復因二次施用第二級毒品安非他命案件，分別經觀察、勒戒後，均認無繼續施用
    毒品之傾向，業經臺灣基隆地方法院檢察署檢察官各於八十八年五月二十六日、
    八十九年四月二十一日，以八十八年度偵緝字第一六一、一六九號及八十九年度
    毒偵緝字第一四二號、毒偵字第一○五四號為不起訴處分確定。嗣其復因施用第
    二級毒品安非他命案件，經本院以八十九年度毒聲字第二一○一號裁定送強制戒
    治（已於九十一年一月十一日強制戒治期滿），並經上開檢察署檢察官以八十九
    年度毒偵字第二三一三號聲請簡易判決處刑，嗣經本院於八十九年十一月十七日
    以八十九年度基簡字第九三七號判處有期徒刑六月，該判決於九十年二月二十日
    確定（尚未執行）。詎其復於九十一年一月十七日下午四時五十分許採尿前四日
    內某時（扣除為警查獲後至採尿期間），在不詳地點施用第二級毒品安非他命，
    為警於同年一月十七日中午十二時三十分許持本院核發之搜索票，在其臺北縣瑞
    芳鎮○○路一八三號住處搜索查獲，並採集其尿液送驗，結果呈甲基安非他命陽
    性反應，而悉上情。
二、案經內政部警政署基隆港務警察局報告臺灣基隆地方法院檢察署檢察官偵查起訴
    。
    理  由
一、訊據被告甲○○矢口否認有何施用第二級毒品安非他命之犯行，辯稱伊只是借住
    臺北縣瑞芳鎮○○路一八三號處，時有不明人士到該處施用安非他命，伊可能是
    吸入二手煙霧才會導致尿液呈安非他命陽性反應云云。經查：
  (一)依毒品檢驗學上之常規，尿液安非他命反應所使用之檢驗方法，對於受檢驗者是
    否確有施用毒品行為之判斷，在檢驗學常規上恆有絕對之影響。其以酵素免疫分
    析或薄層定性分析等方式為初步篩檢者，因具有相當程度偽陽性之可能，如另以
    氣（液）相層析、質譜分析等較具公信力之儀器為交叉確認，因出現偽陽性反應
    之機率極低，核足據為對涉嫌人不利之認定，此亦為邇來我國實務所是認。經查
    被告經警查獲後採集之尿液檢體，經基隆市衛生局檢驗呈甲基安非他命陽性反應
    ，有該局基衛檢字第○一一三七號檢驗成績書一紙在卷可佐；另本院依職權將該
    尿液檢體送法務部調查局複驗，經由該局採取篩檢（螢光偏極免疫分析法）及確
    認（氣相層析質譜儀分析法）二種鑑驗方法，檢驗結果亦呈甲基安非他命之陽性
    反應，復有該局九十一年四月三日調科壹字第○九一○○一八○九六號檢驗通知
    書一紙在卷可稽，因出現偽陽性反應之機率極低，堪可認定被告確有施用第二級
    毒品安非他命之行為無訛。
  (二)被告雖辯稱上開尿檢結果呈陽性反應係因誤吸他人施用安非他命之煙霧所致云云
    ，然被告住處係一民宅而非公眾得出入之場所，被告既供承得屋主同意而借住，
    應無不明人士得任意進出，乃至任意進入其房間內施用安非他命之可能；且遍查
    目前醫學文獻，並無被動吸入安非他命之研究報告，有關數人共處一室於施用毒
    品者之旁，若非共處於密閉狹小之空間，並故意大量吸入該氣體（即二手煙），
    應不致於尿液中代謝出煙毒或甲基安非他命之反應，有卷附法務部調查局八十七
    年一月五日發技字第八六一一三五六二號函覆意見可佐，足認縱令果有被告所
    稱不明人士在旁施用安非他命，若非被告出於己意刻意大量吸入安非他命加熱產
    生之煙霧，自無於其尿液檢體中測出安非他命陽性反應之可能，足認被告此部分
    之辯解，亦無可採。
  (三)按第二級毒品安非他命成分之檢出與其施用方式、施用量、個人代謝情況、採尿
    時間與檢測儀器之精密度等諸多因素有關，惟施用進入體內代謝後排出體外所需
    時間，百分之九十之施用劑量會在三至四日內由尿液排出，此有卷附法務部調查
    局九十年四月十二日陸(一)字第九○一三三三三五號函可佐，是本院認定被告係
    於九十一年一月十七日下午四時五十分許採尿前之四日內某時（扣除為警查獲後
    至採尿期間）施用第二級毒品安非他命。
  (四)查被告曾因施用毒品案件，經觀察、勒戒後，認無繼續施用毒品之傾向，業經臺
    灣基隆地方法院檢察署檢察官為二次不起訴處分確定，復因施用第二級毒品安非
    他命案件，經本院裁定送強制戒治，並經上開檢察署檢察官聲請簡易判決處刑，
    嗣經本院判處有期徒刑六月確定，有卷附不起訴處分書二紙、聲請簡易判決處刑
    書及判決書各一紙可稽，顯見被告為三犯以上施用第二級毒品安非他命。本案事
    證明確，被告犯行堪可認定，應依法論科。
二、按安非他命係第二級毒品，毒品危害防制條例第二條第二項第二款定有明文。查
    被告於右揭時、地，非法施用第二級毒品安非他命，核其所為，係犯毒品危害防
    制條例第十條第二項之施用第二級毒品罪（被告否認施用第二級毒品安非他命，
    應無論以持有第二級毒品安非他命之問題）。查被告前曾受如事實欄所載有期徒
    刑之執行，此有臺灣高等法院被告全國前案紀錄表一紙附卷可考，其於有期徒刑
    執行完畢後五年以內，再犯本件最重本刑為有期徒刑以上之刑之罪，為累犯，應
    加重其刑。爰審酌被告多次施用毒品，毫無決心加以戒除，此雖屬個人自殘行為
    ，然考量被告甫於九十年八月三日停止戒治出所，竟不知悔改，猶仍繼續施用毒
    品，顯見被告缺乏自制能力，易受外界影響，亟需較長時間與原有生活環境隔離
    等一切情狀，量處如主文所示之刑示懲。
三、扣案之酒精燈（經本院當庭勘驗應係液態蚊香）、鋁箔紙及打火機各一，均非違
    禁物，因被告否認為其所有之物，且查無證據係被告所有且供本件犯罪所用之物
    ，爰不另為沒收諭知，附此敘明。
四、據上論斷，依刑事訴訟法第二百九十九條第一項前段，毒品危害防制條例第十條
    第二項，刑法第十一條前段、第四十七條，判決如主文。
本案經檢察官林明志到庭執行職務。
中      華      民      國    九十一    年      五      月      八      日
                                  臺灣基隆地方法院刑事第二庭
                                      審判長法  官    邱志平
                                            法  官    王翠芬
                                            法  官    楊皓清
右正本證明與原本無異。
對於本件判決如有不服，應於收受送達後十日內，向本院提出上訴書狀，上訴於臺灣
高等法院，並按他造當事人之人數附具繕本。
                                            書記官    陳玲誼
中      華      民      國    九十一    年      五      月      十三    日
附錄論罪法條
毒品危害防制條例第十條第二項：
施用第二級毒品者，處三年以下有期徒刑。
